【裁判字號】    90,台上,2558
【裁判日期】    900426
【裁判案由】    違反證券交易法
【裁判全文】
最高法院刑事判決                                九十年度台上字第二五五八號
    上  訴  人  甲○○
右上訴人因盈溢證券股份有限公司自訴違反證券交易法案件，不服台灣高等法院高雄
分院中華民國八十七年十一月三十日第二審判決（八十七年度上訴字第一九三五號，
自訴案號：台灣高雄地方法院八十七年度自字第五一八號），提起上訴，本院判決如
左：
    主  文
原判決撤銷，發回台灣高等法院高雄分院。
    理  由
本件原判決認定上訴人甲○○明知無足夠之資金，竟於民國八十七年七月二十四日，
委託設於高雄市○○○路十號之自訴人盈溢證券股份有限公司（下稱自訴人公司），
在集中交易市場報價，買進在證券交易所上市之有價證券，計有旭麗公司股票十張（
每張一千股，下同），金寶公司股票三十張，神達公司股票三十張，仁寶公司股票二
十張，精業公司股票十張，英業達公司股票十張，總價金共計新台幣（下同）一千二
百零四萬五千元，連同證券商手續費一萬六千六百六十三元，合計一千二百零六萬一
千六百六十三元，業經有人承諾接受，詎上訴人竟不履行交割，嗣上訴人以當日沖銷
方式，委託自訴人公司將上開股票全部悉數賣出，成交總金額共計一千一百五十五萬
元，扣除證券商手續費一萬五千六百元，證券交易稅三萬四千六百五十元，融資手續
費七千五百零三元後，實得總金額為一千一百四十九萬二千二百四十七元，尚差五十
六萬九千四百十六元，上訴人仍未於規定之同年月二十八日前付款履行交割而違約，
足以影響市場秩序等情。因而撤銷第一審諭知上訴人無罪之不當判決，改判論處上訴
人對於在證券交易所上市之有價證券，在集中交易市場報價，業經有人承諾接受而不
履行交割，足以影響市場秩序罪刑，固非無見。
惟查：犯罪事實應依證據認定之，無證據不得推定其犯罪事實，刑事訴訟法第一百五
十四條定有明文。而有罪判決書所憑之證據，以足以證明其所認定之犯罪事實為必要
，若所憑之證據與待證事實不相符合，即屬證據上理由矛盾之違法。卷查上訴人於八
十七年七月二十四日，買賣股票，其先後順序為：上午八時三十五分報價賣出「旭麗
」十張、「金寶」二十張，於上午九時五十分又賣出「金寶」十張；上午九時五分賣
出「神達」十張，九時九分又賣出「神達」十張，十時二十七分又賣出「神達」十張
；上午八時三十五分賣出「仁寶」十張，九時九分又賣出「仁寶」十張；上午九時二
十六分賣出「精業」十張；上午八時三十五分賣出「英業達」十張，上午九時十分又
賣出「英業達」五張，上午九時二十四分再賣出「英業達」五張，上午十時三十三分
再賣出「英業達」十張，總計賣出「旭麗」十張、「金寶」三十張、「神達」三十張
、「仁寶」二十張、「精業」十張、「英業達」三十張，此有委託書影本可稽（見第
一審卷第八頁至第十二頁）。嗣上訴人復買入股票，其情形為：該日上午十一時五十
六分買入「旭麗」十張、買入「金寶」三十張、買入「神達」三十張，上午十一時五
十七分買入「仁寶」二十張、買入「精業」十張，上午十一時五十五分買入「英業達
」三十張。總計買入「旭麗」十張、「金寶」三十張、「神達」三十張、「仁寶」二
十張、「精業」十張、「英業達」三十張，亦有委託書影本可稽。可見上訴人於八十
七年七月二十四日上午，係先以融券方式賣出股票，而後再買入股票。乃原判決竟認
定上訴人先買進股票，而後不履行交割，以當日沖銷方式，委託自訴人公司將上開買
進之股票全部悉數賣出，所認事實與證據資料不符；且上訴人所賣出與買進「英業達
」股票，均為三十張（見第一審卷第十二頁至第十四頁），原判決誤為十張；又上訴
人係融券賣出股票，手續費為融券手續費（見第一審卷第七頁），原判決誤載為融資
手續費，與證據資料亦有不符，均有判決證據理由矛盾之違法。上訴意旨指摘原判決
不當，非全無理由，應認原判決有撤銷發回更審之原因。
據上論結，應依刑事訴訟法第三百九十七條、第四百零一條，判決如主文。
中      華      民      國     九十     年      四      月    二十六    日
                              最高法院刑事第十一庭
                                  審判長法官  陳  炳  煌
                                        法官  陳  正  庸
                                        法官  楊  商  江
                                        法官  陳  世  雄
                                        法官  吳  信  銘
      右正本證明與原本無異
                                              書  記  官
中      華      民      國     九十     年      四      月     三十     日


司法院資訊處製作；財團法人民間司法改革基金會備份。
